臺灣南投地方法院民事判決
110年度訴字第139號
原      告  林均翰  
訴訟代理人  張郁文  
被      告  白宗耀  
            王郁豪  
            曾宇嘉  
            董柏森  
上列原告因被告涉犯詐欺案件，提起刑事附帶民事訴訟請求損害
賠償，經本院刑事庭以108年度附民字第195號裁定移送前來，本
院於民國110年12月15日言詞辯論終結，判決如下：
    主   文
被告白宗耀、曾宇嘉、董柏森應連帶給付原告新臺幣肆拾參萬肆
仟柒佰貳拾柒元及自民國一百零八年十二月十八日起至清償日止
，按週年利率百分之五計算之利息。
原告其餘之訴駁回。
本判決第一項得假執行；但被告白宗耀、曾宇嘉、董柏森如以新
臺幣肆拾參萬肆仟柒佰貳拾柒元為原告預供擔保，得免為假執行
。
原告其餘假執行之聲請駁回。
    事實及理由
一、原告主張略以：　　
  ㈠被告白宗耀、王郁豪、曾宇嘉、董柏森及洪嘉駿（原告已撤
    回洪嘉駿之訴訟）等5人於民國108年5月上旬起，基於參與
    犯罪組織之犯意，加入由真實年籍姓名不詳綽號「秋」、「
    小刀」及「嬌滴滴」等人所組織之詐欺集團，由被告白宗耀
    、王郁豪為取款車手，洪嘉駿與被告曾宇嘉及董柏森則負責
    分層收取車手提領款項後，並分層轉交款項至集團上手之工
    作。先由該詐欺集團某成員以如附表所示之詐欺時間及方式
    詐欺原告，致原告陷於錯誤，依指示匯款至該詐欺集團成員
    指定如附表所示之金融帳戶中，再由被告白宗耀前往附表各
    編號所示之提款地點提領如附表所示原告遭詐欺之款項後，
    被告白宗耀將其提領之款項交予洪嘉駿、或與洪嘉駿共同前
    往臺中高鐵附近某處交予被告董柏森，並由被告董柏森將款
    項轉交予被告曾宇嘉，被告曾宇嘉再將款項交付予綽號「秋
    」、「小刀」及「嬌滴滴」所指示取款之人，以此層層轉交
    之方式，製造金流斷點，隱匿詐欺所得之去向，致原告受有
    損害，經本院刑事庭108年度訴字第281號刑事判決認定原告
    所受損害金額為新臺幣（下同）57萬9,636元確定在案。
　㈡原告於提出刑事附帶民事訴訟後，與洪嘉駿以10萬元達成調
    解，被告均為詐欺集團成員，未與原告和解，被告仍應連帶
    給付原告57萬9,636元本息。爰依民法第184條第1項前段及
    第185條第1項前段提起本件訴訟；並聲明：被告應連帶給付
    原告57萬9,636元及自附帶民事訴訟起訴狀繕本送達翌日起
    至清償日止，按週年利率百分之5計算之利息；願供擔保，
    請准宣告假執行。
二、被告部分：
　㈠被告曾宇嘉抗辯略以：
　　對原告主張之事實及刑事判決認定之犯罪事實沒有意見，目
    前在監，無力賠償。
  ㈡被告白宗耀抗辯略以：
　　對原告主張之事實沒有意見，目前在監，無力賠償。
　㈢被告董柏森抗辯略以：
　　對原告主張之事實沒有意見，目前在監，無力賠償；另對刑
    事判決仍有一些意見，且金流至被告曾宇嘉斷點，應依比例
    計算賠償金額。
　㈣被告王郁豪抗辯略以：
　　對原告主張之事實及刑事判決認定之犯罪事實沒有意見，目
    前在監，無力賠償。
三、本院之判斷：
  ㈠原告主張遭被告白宗耀、曾宇嘉、董柏森及洪嘉駿等詐欺集
    團成員以如附表所示時間及方式詐騙匯款至指定帳戶，再由
    被告白宗耀提領遭詐欺之款項交予洪嘉駿、或與洪嘉駿共同
    前往臺中高鐵附近某處交予被告董柏森，並由被告董柏森將
    款項轉交予被告曾宇嘉，被告曾宇嘉再將款項交付予綽號「
    秋」、「小刀」及「嬌滴滴」所指示取款之人，致原告受有
    損害57萬9,636元之事實，為被告白宗耀、曾宇嘉、董柏森
    所不爭，且被告白宗耀、曾宇嘉、董柏森因本件共同詐欺包
    括原告在內之被害人，分別經本院刑事庭以108年度訴字第2
    81號刑事判決判處應執行有期徒刑2年1月、2年6月、2年5月
    ，被告董柏森對上開刑事判決提起上訴，經臺灣高等法院臺
    中分院（下稱臺中高分院）以110年度金上訴字第274號刑事
    判決駁回上訴確定等情，經本院依職權調取前開刑事卷宗核
    閱無訛，復有上開刑事判決及臺灣高等法院被告前案紀錄表
    等在卷可參。被告董柏森固表示對刑事判決認定仍有些意見
    ，惟被告董柏森共同詐欺原告致其受損害57萬9,636元部分
    ，經本院及臺中高分院刑事判決有罪確定，其對刑事判決仍
    有意見之抗辯，實不足採為本件對其有利之認定。綜上，原
    告主張遭被告白宗耀、曾宇嘉、董柏森與洪嘉駿等詐欺集團
    成員以如附表所示方式詐騙，而受有損害57萬9,636元之事
    實，堪予認定為真實。
　㈡至原告主張其遭詐欺集團成員詐騙，受有損害57萬9,636元及
    被告王郁豪同屬詐欺集團成員擔任取款車手之事實，固為被
    告王郁豪所不爭執，惟原告遭詐騙之匯款係被告白宗耀提領
    ，被告王郁豪非詐騙原告之取款車手，此有本院108年度訴
    字第281號刑事判決附表一編號10之內容可參（見該刑事判
    決第30頁至第32頁），原告未舉證被告王郁豪有參與以附表
    所示之方式例如撥打電話致原告陷於錯誤而依指示匯款、擔
    任提領原告遭詐欺款項之車手、負責分層收取車手提領原告
    遭詐欺款項後分層轉交款項至集團上手等工作屬實；況且，
    本院108年度訴字第281號刑事判決係認定被告王郁豪擔任該
    詐欺案件其他被害人遭詐欺款項之取款車手，而與其他共犯
    係共同詐欺其他被害人，而非參與共同詐欺原告之行為，亦
    即並未認定被告王郁豪就如附表所示方式共同詐欺原告部分
    ，亦有參與任何階段之行為而為詐欺原告之共犯。是以，被
    告王郁豪既未提領原告受詐欺匯款金額，本院上開刑事判決
    亦未認定被告王郁豪涉有共同參與以附表所示方式詐欺原告
    致原告受損部分之詐欺犯行，則原告既未能舉證證明被告王
    郁豪有實際參與、分擔其他詐欺集團成員之詐欺原告之犯行
    ，或就詐欺原告犯行部分有犯意之聯絡，自不得僅以被告王
    郁豪屬同一詐欺集團成員，即認被告王郁豪有共同侵害原告
    之行為，則原告主張被告王郁豪同為詐欺集團成員、擔任取
    款車手，致原告受損，亦應負賠償責任一節，即非可採。
  ㈢按因故意或過失，不法侵害他人之權利者，負損害賠償責任
    ；數人共同不法侵害他人之權利者，連帶負損害賠償責任；
    不能知其中孰為加害人者，亦同。造意人及幫助人，視為共
    同行為人，民法第184條第1項前段、第185條分別定有明 文
    。又所謂共同侵權行為，係指數人共同不法對於同一之損
    害，與以條件或原因之行為。加害人於共同侵害權利之目的
    範圍內，各自分擔實行行為之一部，而互相利用他人之行為
    ，以達其目的者，仍不失為共同侵權行為人，而應對於全部
    所發生之結果，連帶負損害賠償責任（最高法院78年度台上
    字第2479號判決意旨參照）。經查：原告受被告白宗耀、曾
    宇嘉、董柏森與洪嘉駿等詐欺集團成員詐騙，受有損害57萬
    9,636元，而被告白宗耀、曾宇嘉、董柏森與洪嘉駿均為前
    開詐欺集團成員，就共同詐欺原告之行為，分別擔任取款車
    手及轉交贓款之工作，各司其職，且常為單向聯絡，俾減少
    為檢警查獲之機會，分工以達詐騙原告之同一目的，自屬共
    同侵權行為人，應依前揭規定負連帶賠償之責。被告董柏森
    抗辯金流至被告曾宇嘉斷點，應依比例計算賠償金額等等，
    尚不可採。
　㈣按侵權行為之成立，須行為人因故意或過失不法侵害他人之
    權利，亦即行為人之行為須具備歸責性、違法性，並不法行
    為與損害間有因果關係，始能成立。經查：原告遭被告白宗
    耀、曾宇嘉、董柏森與洪嘉駿等詐欺集團成員以如附表所示
    方式詐騙，而受有損害57萬9,636元，原告遭詐騙匯款之金
    錢係由被告白宗耀任取款車手領取，被告王郁豪未參與提領
    或分層轉交款項至集團等其他行為，業經本院認定如前，則
    被告王郁豪對原告所受前開金錢損害，自難認有何因果關係
    ，原告復未舉證以實其說，則其主張被告王郁豪同為詐欺集
    團成員擔任取款車手，請求其與被告白宗耀、曾宇嘉、董柏
    森連帶賠償等等，依前開說明，自難憑採。
  ㈤按因連帶債務人中之一人為清償、代物清償、提存、抵銷或
    混同而債務消滅者，他債務人亦同免其責任；債權人向連帶
    債務人中之一人免除債務，而無消滅全部債務之意思表示者
    ，除該債務人應分擔之部分外，他債務人仍不免其責任；
    連帶債務人相互間，除法律另有規定或契約另有訂定外，應
    平均分擔義務。民法第274條、第276條第1項、第280條本文
    分別定有明文；又依民法第276條第1項之規定，債務人應分
    擔部分之免除，仍可發生絕對之效力，亦即債權人與連帶債
    務人中之一人成立和解，如無消滅其他債務人連帶賠償債務
    之意思，而其同意債權人賠償金額超過「依法應分擔額」（
    同法第280條）者，因債權人就該連帶債務人應分擔之部分
    ，並無作何免除，對他債務人而言，固僅生相對之效力而無
    上開條項之適用，但其應允債權人賠償金額如低於「依法應
    分擔額」時，該差額部分，即因債權人對其應分擔部分之免
    除而有該條項規定之適用，並對他債務人發生絕對之效力。
    經查：
　⒈洪嘉駿前於109年2月5日與原告在本院以10萬元成立調解，並
    當場給付原告10萬元等情，業據原告陳明在卷，並經本院調
    取本院109年度司附民移調字第36號損害賠償事件卷審核無
    訛，而該調解成立筆錄三十二記載稱：「聲請人（包括原告
    ）其餘請求拋棄。但除本件相對人（包括洪嘉駿）外，無消
    滅其他連帶債務人債務之意思表示。」，是原告顯無一併免
    除本件被告白宗耀、曾宇嘉、董柏森賠償責任之意。
　⒉被告白宗耀、曾宇嘉、董柏森與洪嘉駿因前開共同侵權行為
    ，致原告受有57萬9,636元之損害，依民法第280條本文規定
    ，其等內部應平均分擔，而目前可認定共同詐欺原告、經判
    刑確定之人為被告白宗耀、曾宇嘉、董柏森與洪嘉駿等4人
    ，應以之計算對原告負共同侵權行為連帶賠償義務人之人數
    ，是原告與洪嘉駿以10萬元調解成立，未逾洪嘉駿所應分擔
    比例即14萬4,909元（計算式：57萬9,636元÷4＝14萬4,909元
    ），則就其中差額4萬4,909元部分，依前開說明，即對其他
    連帶債務人即本件被告白宗耀、曾宇嘉、董柏森生免除效力
    。
　⒊從而，本件原告遭詐騙受損金額57萬9,636元，經扣除連帶債
    務人洪嘉駿所賠償予原告之10萬元，及扣除經原告免除之4
    萬4,909元部分，原告仍得請求其他連帶債務人即被告白宗
    耀、曾宇嘉、董柏森賠償之金額即為43萬4,727元（計算式
    ：57萬9,636元－10萬元－4萬4,909元＝43萬4,727元）。
  ㈥復按給付無確定期限者，債務人於債權人得請求給付時，經
    其催告而未為給付，自受催告時起，負遲延責任。其經債權
    人起訴而送達訴狀，或依督促程序送達支付命令，或為其他
    相類之行為者，與催告有同一之效力；遲延之債務，以支付
    金錢為標的者，債權人得請求依法定利率計算之遲延利息；
    應付利息之債務，其利率未經約定，亦無法律可據者，週年
    利率為百分之5；民法第229條第2項、第233第1項前段、第2
    03條分別定有明文。經查：本件原告對被告白宗耀、曾宇嘉
    、董柏森之侵權行為債權，核屬無確定期限之給付，又未約
    定利率，既經原告提起刑事附帶民事訴訟，且被告白宗耀、
    曾宇嘉、董柏森迄未給付，當應負遲延責任，原告併請求自
    刑事附帶民事起訴狀繕本送達翌日即108年12月18日（見本
    院108年度附民字第195號卷第7頁）起至清償日止，按週年
    利率百分之5計算之利息，於法有據。
四、綜上所述，原告依共同侵權行為之法律關係，請求被告白宗
    耀、曾宇嘉、董柏森連帶給付43萬4,727元及自108年12月18
    日起至清償日止，按週年利率百分之5計算之利息，為有理
    由，應予准許；原告對被告白宗耀、曾宇嘉、董柏森逾上開
    範圍之請求及對被告王郁豪之請求等原告其餘之訴，則屬無
    據，均應予駁回。
五、本件原告勝訴部分，所命給付未逾50萬元，依民事訴訟法第
    389條第1項第5款規定，應依職權宣告假執行，原告聲請供
    擔保准予宣告假執行，核無必要，並依同法第392條第2項規
    定，依職權宣告被告白宗耀、曾宇嘉、董柏森如為原告預供
    相當擔保，得免為假執行。至原告敗訴部分，其假執行之聲
    請，因訴之駁回失所依附，應駁回之。
六、本件損害賠償事件乃係刑事附帶民事訴訟，由刑事庭移送前
    來，於言詞辯論終結為止，當事人並無任何裁判費或其他訴
    訟費用之支出，自不必再依職權為訴訟費用負擔之諭知，併
    此敘明。　　
中　　華　　民　　國　　110 　年　　12　　月　　27　　日
                  民事第二庭法　官　徐奇川
以上正本係照原本作成。
如對本判決上訴，須於判決送達後20日內向本院提出上訴狀（應
附繕本）；如委任律師提起上訴者，應一併繳納上訴審裁判費。
中　　華　　民　　國　　110 　年　　12　　月　　27　　日
                            書記官　黃子真
附表：　　　　　　　　　　　　　　　　　
詐欺時間及方式（民國） 匯款時間、匯款金額 、匯入之人頭帳戶（民國、新臺幣） 取款時間、地點、取款金額 （民國、新臺幣） 取款人 共犯 由該詐欺集團成員於108年5月23日20時10分許，撥打電話予原告，並對原告佯稱：因網路訂房交易遭轉為分期付款，造成連續扣款云云，使原告陷於錯誤，依該詐欺集團成員指示，於右列時間匯款至右列帳戶內。 108年5月23日分別於21時30分許匯入4萬9,988元、22時27分許匯入4萬9,988元、22時31分許匯入4萬9,988元，至中華郵政000-00000000000000號帳戶內。      ①108年5月23日21時39分許、南投縣○○市○○○路00號國泰世華銀行南投分行ATM、2萬元。 ②108年5月23日21時40分許、上開分行ATM、2萬元。   ③108年5月23日21時44分許、南投縣○○市○○街00號南投市農會本部ATM、1萬元。 ④108年5月23日21時58分許、南投縣○○市○○街000號中華郵政南投中山街郵局ATM、2萬元。 ⑤108年5月24日 0時15分許、南投縣○○市○○街00號南投市農會本部ATM、1萬1,000元。  ⑥108年5月24日0時16分許、上開農會本部ATM 、2萬元。 ⑦108年5月24日0時17分許、上開農會本部ATM、2萬元。    ⑧108年5月24日0時17分許、上開農會本部ATM、1萬元。 ⑨108年5 月24日3時23分許、南投縣○○鎮○○街00號彰化銀行草屯分行ATM、800元。    白宗耀 曾宇嘉  洪嘉駿    董柏森    「秋」    「小刀」  「嬌滴滴」  108年5月23日分別於22時01分許匯入4萬9,988元、22時04分許匯入4萬9,988元、22時14分許匯入4萬9,988元、22時17分許匯入4萬9,988元、22時22分許匯入4萬9,988元、中華郵政000-00000000000000號帳戶內。      ①108年5月23日22時8分許、南投縣○○市○○○街 0號第一銀行南投分行ATM、2萬元。   ②108年5月23日22時10分許、上開分行ATM、2萬元。   ③108年5月23日22時11分許、上開分行ATM、2萬元。   ④108年5月23日22時12分許、上開分行ATM、2萬元。   ⑤108年5月23日22時15分許、南投縣○○市○○街000號中華郵政南投中山街郵局ATM 、6萬元。 ⑥108年5月23日22時18分許、上開郵局ATM、9,000元。    ⑦108年5月24日0時42分許、南投縣○○鎮○○路000號中華郵政草屯郵局ATM、6萬元。   ⑧108年5月24日0時44分許、上開郵局ATM、6萬元。       108年5月23日分別於22時6分許匯入4萬9,988元、22時9分許匯入4萬9,988元、22時20分許匯入4萬9,988元，至華南銀行000-000000000000號帳戶內。 ①108年5月23日22時33分許、南投縣○○市○○路000號華南銀行南投分行ATM、3萬元。   ②108年5月23日22時34分許、上開分行ATM、3萬元。   ③108年5月23日22時36分許、上開分行ATM、3萬元。   ④108年5月24日0時52分許、南投縣○○鎮○○路0段000 號華南銀行草屯分行ATM、3萬元。   ⑤108年5月24日0時53分許、上開分行ATM 、3萬元。         108年5月23日22時34分許、匯款2萬9,768元、第一銀行000-00000000000號帳戶內。    108年5月23日22時44分許、南投縣○○市○○○街0 號第一銀行南投分行ATM、3萬元。